【裁判字號】    97,交聲,151
【裁判日期】    971002
【裁判案由】    違反道路交通管理處罰條例聲明異議
【裁判全文】
臺灣新竹地方法院交通事件裁定        97年度交聲字第151 號
移送  機關  交通部公路總局新竹區監理所
異  議  人
即受處分人  乙○○
上列異議人即受處分人因違反道路交通管理處罰條例案件，對於
交通部公路總局新竹區監理所民國97年4 月24日竹監營字第裁50
-E00000000號、第裁50-E00000000號、第裁50-E00000000-1號裁
決處分聲明異議，本院裁定如下：
    主  文
原處分關於竹監營字第裁50-E00000000號、第裁50-E00000000號
部分撤銷。
原處分上開撤銷部分乙○○不罰。
其餘異議駁回。
    理  由
一、按犯罪事實應依證據認定之，無證據不得認定其事實；又不
    能證明被告犯罪或其行為不罰者，應諭知無罪之判決，刑事
    訴訟法第154 條第2 項、第301 條第1 項，分別定有明文。
    而依道路交通管理處罰條例第89條規定，法院受理有關交通
    事件，準用刑事訴訟法之規定，是前開規定自得準用於本件
    聲明異議案件。據此，於法院受理交通異議案件時，如依現
    存證據無法為不利於異議人之認定，亦即依現存證據無法認
    定異議人有為違規之事實存在時，即應為不罰之裁定。又交
    通法庭認為聲明異議有理由者，應以裁定將原處分經聲明異
    議部分撤銷，並自為裁定，道路交通案件處理辦法第20條前
    段亦定有明文。
二、次按汽車駕駛人，駕駛汽車在道路上蛇行者，處新臺幣6,00
    0 元以上2 萬4,000 元以下罰鍰，並吊扣該汽車牌照3 個月
    ，道路交通管理處罰條例第43條第1 項第1 款、第4 項分別
    定有明文。再按道路交通案件處理辦法第19條規定，交通法
    庭認為聲明異議無理由者，應以裁定駁回之。
三、原處分機關交通部公路總局新竹區監理所（下稱新竹區監理
    所）裁決理由略以：異議人即受處分人乙○○所有之車牌號
    碼965-BPR 號重型機車，分別於民國97年3 月20日晚上10時
    10分許、同日晚上10時11分，在新竹縣竹北市○○○路路橋
    處，及在新竹縣竹北市○○路、新泰路路口，為新竹縣警察
    局竹北分局竹北派出所填掣E00000000 號、E00000000 號單
    舉發其「未戴安全帽、違反處罰條例之行為拒絕停車接受稽
    查而逃逸、闖紅燈、道路上蛇行」，異議人收受違規單後，
    不服舉發，嗣經異議人於應到案日期內向新竹區監理所陳述
    ，表明違規者係他人所為，然未提供應歸責人身份證字號，
    新竹區監理所無從辦理駕駛人歸責事宜，乃於97年4 月24日
    ，(1)以竹監營字第裁50-E00000000號裁決書，依據道路交通
    管理處罰條例第31條第6 項（機器腳踏車駕駛人未依規定戴
    安全帽）、第60條第1 項（違反處罰條例之行為，拒絕停車
    接受稽查而逃逸）之規定，裁處異議人罰鍰新臺幣（下同）
    500 元、3,000 元；(2)以竹監營字第裁50-E00000000號裁決
    書，依據道路交通管理處罰條例第53條第1 項（駕車行經有
    燈光號誌管制之交岔路口闖紅燈）、第43條第1 項第1 款（
    在道路上蛇行）之規定，裁處異議人罰鍰1,800 元、1 萬2,
    000 元，並施以道安講習；(3)以竹監營字第裁50-E00000000
    -1號裁決書，依據道路交通管理處罰條例第43條第4 項（駕
    駛汽車與他車共同在道路上蛇行《處車主》）之規定，裁處
    異議人吊扣汽車牌照3 個月等等。
四、異議人即受處分人聲明異議意旨略以：於97年3 月20日被舉
    發違規，違規單號：E00000000 號、E00000000 號，違規者
    係丁○○先生，於事發後異議人曾找丁○○先生出面解決，
    但丁○○先生卻置之不理，因違規為他人所為，卻又規避責
    任，故此提出聲明等等。
五、移送機關認異議人乙○○有「一、騎機車未戴安全帽行駛公
    路，二、攔檢不停加速逃逸不服取締」及「一、闖紅燈，二
    、危險駕駛（於中華路上沿路蛇行阻員警攔檢）」之行為，
    無非係以舉發通知單影本2 紙為其論據。
六、經查：
（一）竹監營字第裁50-E00000000號、第裁50-E00000000號裁決
      書部分：
  １、本件新竹區監理所認異議人有「一、機器腳踏車駕駛人未
      依規定戴安全帽，二、違反處罰條例之行為，拒絕停車接
      受稽查而逃逸，三、駕車行經有燈光號誌管制之交岔路口
      闖紅燈，四、在道路上蛇行」之違規行為，而於97年4 月
      24日所為之竹監營字第裁50-E00000000號、第裁50-E0000
      0000號違反道路交通管理事件裁決書，係依據舉發通知單
      ，以及異議人於應到案日期前，未提供應歸責人之身分證
      字號，因認異議人違反規定而為裁決，此合先敘明。
  ２、查本件舉發通知單上清楚記載：騎乘該部山葉廠牌重機車
      者，為乙名年輕男子，後座附載乙名年輕女子，兩人均未
      戴安全帽。故本件實際違規駕駛人，是否為身為女性之異
      議人乙○○，已有可疑。
  ３、又異議人乙○○於本院訊問時陳稱：因為當時違規的駕駛
      人不是我本人，是丁○○，且我也沒有給他載，丁○○是
      我女兒的朋友，所以當天騎車的是丁○○跟我女兒等語。
      又證人即執勤警員丙○○亦於本院訊問時證稱：於97年3
      月20日晚上10時10分許，騎乘機車執行巡邏勤務，在中華
      路跟中正西路就發現有違規情形，發現那部機車的駕駛及
      後座乘客都沒有戴安全帽，那部機車看到我要攔停他，他
      就馬上緊急煞車，然後馬上迴轉，當時還是有追到他，就
      在他的旁邊要攔他，他就蛇行跑掉，一路尾隨，在中華路
      跟新泰路口當時是紅燈，他就直接闖紅燈直行過去，男孩
      子有點像在庭的證人丁○○，確定駕駛是男的沒錯，確定
      騎車的人不是庭立之異議人乙○○等語明確。又證人即執
      勤警員甲○○亦於本院訊問時證稱：我是從一出勤跟著我
      同事追那部車，但是我跟在他後面，我車速沒有他快，我
      一直跟他們到新泰路過去之後，當時車又多，我就沒有辦
      法跟上等語屬實。再證人杜珮如亦於本院訊問時證稱：當
      天晚上10時10分許，有搭乘965-BPR 號重型機車，他（即
      丁○○）載我要回家，在竹北中正西路中正東路陸橋下，
      警察有要我們停下來，後來丁○○就騎摩托車迴轉，迴轉
      後就闖紅燈，也有在道路上蛇行等語明確。且證人丁○○
      亦於本院訊問時具結證稱：97年3 月20日晚上10時11分有
      騎乘965-BPR 號重型機車，行經竹北市○○路跟新泰路口
      ，確實當時是我騎車，載著杜珮如，沒有戴安全帽，遇到
      警方攔檢我的時候沒有停，就迴轉，並蛇行，且連續闖3
      個紅燈等語明確。
  ４、綜上，丁○○主動自曝其為實際駕駛人，可能因而須承擔
      違規之行政罰責，既無利益可言，尚因具結作證而承擔偽
      證刑事犯罪嚴厲處罰之風險，其並無僅為異議人逃避行政
      罰，而故意設詞虛構，導致自己陷於偽證而須受刑事處罰
      之必要，此外，並有上開舉發通知單、證人丙○○、甲○○、杜珮如等人之證言可資佐證，則丁○○證稱其係於本
      件舉發通知單所指違規時地，騎乘車牌號碼965-BPR 號重
      型機車行駛之真正駕駛人之情，堪予採信。
  ５、從而，本件舉發通知單所指違規行為之真正駕駛人，既經
      證明為丁○○，自不能由汽車所有人即異議人承擔本件舉
      發通知單所指違規行為之罰責，原處分機關遽以原處分對
      異議人進行裁罰，容有未洽，應認本件聲明異議人此部分
      之異議為有理由，自應將此部分之原處分予以撤銷，另行
      諭知異議人不罰之處分。
  ６、至案外人丁○○就前開違規行為應受之處罰部分，應由原
      處分機關另為適法之處理，附此敘明。
（二）竹監營字第裁50-E00000000-1號裁決書部分：
  １、異議人乙○○已坦認其所有的車牌號碼965-BPR 號重型機
      車，確於97年3 月20日晚上10時11分，由證人丁○○騎乘
      ，且證人丁○○已坦認確有上開駕駛汽車在道路上蛇行之
      違規行為，此外，復有前開舉發通知單、證人丙○○、甲○○、杜珮如等人之證言可資佐證，是異議人所有上開車
      輛在道路上蛇行違規事證明確，堪予認定。
  ２、查汽車（含機車）駕駛人有蛇行之違規行為，依道路交通
      管理處罰條例第43條第1 項第1 款及同條第4 項之規定，
      即可分別對汽車駕駛人裁處罰鍰及對汽車所有人裁處吊扣
      汽車牌照3 個月。
  ３、從而，本件異議人所有車輛之汽車駕駛人確有駕駛汽車在
      道路上蛇行之違規行為，原處分機關依道路交通管理處罰
      條例第43條第4 項規定，對車主（即異議人）裁處吊扣汽
      車牌照3 個月，核無不合。本件異議人此部分之異議為無
      理由，應予駁回。
七、依道路交通案件處理辦法第19條、第20條前段，裁定如主文
    。
中    華    民    國    97    年    10    月    2     日
                  交通法庭法  官  馮俊郎
以上正本證明與原本無異。
如不服本裁定，應於裁定送達後5 日內向本院提出抗告狀。
中    華    民    國    97    年    10    月    2     日
                          書記官  鄧雪怡


司法院資訊處製作；財團法人民間司法改革基金會備份。
